# 子公司未分配利润转增资本，账务处理以及涉税事项

提问人：Alex 小均 时间：2022-09-18 23:24:58
请教陈版主：
国有企业甲公司100%投资的乙子公司，均为非上市公司、居民企业，现因乙子公司业务需求，需要增资。由于甲乙公司均缺少资金，想通过未分配利润转增实收资本。想请教的问题如下：
1 、实务中，如果公司章程并未特殊约定的情况下，对于乙公司的未分配利润转增实收资本，需要股东会作出一次决议，直接将未分配利润转增资本即可？还是通过先分红，在转增资本两次股东会决议？因为仅有一家居民企业股东，实操中必须先分红汇款给股东，随后股东在增资？还是虽是两次决议，子公司也可以简化处理直接未分配利润转实收资本？
2 、如果为一次股东会决议，直接同意子公司将未分配利润转增资本议案，未发放现金股利，母公司的长期股权投资按照《企业会计准则第 2 号-长期股权投资》应用指南规定，子公司将未分配利润转增资本，未向母公司提供等值现金股利或利润选择权，母公司个别报表不作账务处理；
如果股东会出具两次决议，先分红随后出具增资决议，关于账务处理：个人理解：首先因为先分红是为了随后的增资事项，此案例中，是否可以将其认定为“一揽子交易”，母公司个别报表不作账务处理；其次，因子公司货币资金不足，现金流状况较差，可否理解为未向母公司提供等值现金股利或利润选择权，母公司个别报表不作账务处理。
3 、涉税事项：第一：企业所得税：个人理解，因为甲公司为居民企业，此次增资按照“留存收益转增的 “交易分解”理论”，分为①.利润分配交易。企业将留存收益作为股息、红利分配给股东，在该分配中，股东视为收到股息、红利所得，并计入收入总额计缴所得税。同时按照《企业所得税法实施条例》第八十三条： “企业所得税法第二十六条第(二)项所称符合条件的居民企业之间的股息、红利等权益性投资收益，是指居民企业直接投资于其他居民企业取得的投资收益。故此收入为免税收入。②.再投资交易。股东将视为分得的股息、红利所得立即再投资到企业中，这个投资行为视为以现金投资，并不属于应税事件。第二：印花税，将未分配利润转增为实收资本时，应及时就其新增实收资本部分缴纳印花税。

回答人：chenyiwei
子公司股东会可直接做出未分配利润转增资本的决议，据此直接将未分配利润转入实收资本，无需通过“应付股利”科目过渡。在这种做法下，母公司个别报表层面对该子公司的长期股权投资成本保持不变，也不确认投资收益。
在税务方面，因为双方都是居民企业，因此在转增时点，股东不涉及企业所得税。子公司需就新增实收资本缴纳印花税。你对税务处理的理解基本合理。